【裁判字號】    92,台上,1421
【裁判日期】    920320
【裁判案由】    殺人未遂
【裁判全文】
最高法院刑事判決                              九十二年度台上字第一四二一號
    上  訴  人  甲○○
右上訴人因殺人未遂案件，不服台灣高等法院中華民國九十一年十二月十三日第二審
判決（九十一年度上訴字第三○○○號，起訴案號：台灣台北地方法院檢察署九十一
年度偵字第八○二四號），提起上訴，本院判決如左：
    主  文
上訴駁回。
    理  由
按刑事訴訟法第三百七十七條規定，上訴於第三審法院，非以判決違背法令為理由，
不得為之。是提起第三審上訴，應以原判決違背法令為理由，係屬法定要件。如果上
訴理由狀並未依據卷內訴訟資料，具體指摘原判決不適用何種法則或如何適用不當，
或所指摘原判決違法情事，顯與法律規定得為第三審上訴理由之違法情形，不相適合
時，均應認其上訴為違背法律上之程式，予以駁回。本件上訴人甲○○上訴意旨略稱
：上訴人係於警員莊志欽到場，尚不知兇手為何人時，即趨前表示上訴人為兇手，且
自案發後一直坦承不諱，未曾否認犯行，足見上訴人有受法律制裁之意。上訴人自案
發後，一直尋求和解，但告訴人不願和解，在原審復未出庭說明原委，原審即加重上
訴人之刑責，自有調查未盡及判決不載理由之違法云云。
惟查：證據之取捨、事實之認定，乃事實審法院職權行使之範圍，茍其證據之取捨及
事實之認定，不違背經驗法則與論理法則，即不容任意指摘為違法，而據為上訴第三
審之適法理由。原判決依據告訴人鍾貴珠於警詢、偵查及第一審之指述，證人蔡麗香
於警詢及偵查中之供證，並上訴人供承有以折合刀傷及告訴人後右腰部等處不諱，暨
卷附台北市立和平醫院診斷書、病歷表、告訴人傷口復元狀態之相片六張，扣案之折
合刀 (刀刃長約十公分 )一把等證據，綜合判斷，認定上訴人確有於民國九十一年五
月十日下午在台北市○○○路○段五十九號十一樓，基於殺人之故意，持折合刀朝告
訴人後右腰部要害猛剌一刀，告訴人轉身負傷而逃，上訴人猶追趕並撲上將告訴人壓
倒在地，持刀續予揮砍刺殺其肢體，嗣經人送醫，始倖免於難，而未生死亡結果之犯
行。因而撤銷第一審不當之判決，改判仍論處上訴人殺人未遂罪刑，已敘明所憑之證
據及認定之理由。復論述依據警員莊志欽之證述，上訴人係於警員到場尚不知兇手為
何人時，即趨前表示其為兇手，符合自首減輕其刑之規定。而以上訴人否認有殺人未
遂犯行，辯稱告訴人出言奚落，並談及伊傷害小孩之事，一時太激動，方傷及告訴人
之後右腰部、左上手臂、膝蓋內側、左右腳筋等處，並無殺人之故意云云，乃卸責之
詞，不足採信，於理由內詳加說明及指駁。經核所為論斷，均與卷內資料相符，從形
式上觀察，並無認定事實不依證據或有何採證違背經驗法則、論理法則等違法情形存
在。而量刑輕重係屬事實審法院得依職權自由裁量之事項，倘未逾越法定刑度，即不
能任意指為違法。原判決已論述上訴人係自首，應減輕其刑；並審酌檢察官上訴意旨
指摘第一審量刑過低，暨上訴人犯罪之動機、目的、所用手段、與被害人關係、犯罪
所生損害及犯罪後態度等一切情狀，而為本件科刑依據之理由。自已適用刑法第六十
二條前段，自首減輕其刑之規定，要無判決不適用法則之違法；復斟酌刑法第五十七
條各款所列情狀，且未逾法定刑度，亦無調查未盡或理由不備之可言。上訴意旨，徒
就原判決已說明之事項，任意指摘為違法，顯與法律規定得為第三審上訴理由之違法
情形，不相適合。其上訴違背法律上之程式，應予駁回。
據上論結，應依刑事訴訟法第三百九十五條前段，判決如主文。
中      華      民      國    九十二    年      三      月     二十     日
                              最高法院刑事第九庭
                                  審判長法官  陳  炳  煌
                                        法官  陳  正  庸
                                        法官  韓  金  秀
                                        法官  吳  信  銘
                                        法官  徐  文  亮
      右正本證明與原本無異
                                              書  記  官
中      華      民      國    九十二    年      三      月    二十六    日


司法院資訊處製作；財團法人民間司法改革基金會備份。
